臺灣雲林地方法院民事簡易判決
111年度虎簡字第62號
原      告  林士貴  
被      告  吳怡良  
上列當事人間請求損害賠償事件，本院於中華民國111年3月16日
言詞辯論終結，判決如下：
    主      文
原告之訴駁回。
訴訟費用由原告負擔。
    事實及理由
一、訴狀送達後，原告不得將原訴變更或追加他訴，但擴張或減
    縮應受判決事項之聲明者，不在此限；不變更訴訟標的，而
    補充或更正事實上或法律上之陳述者，非為訴之變更或追加
    ，民事訴訟法第255條第1項第3款、第256條分別定有明文。
    本件原告起訴時，聲明被告應「連帶」給付原告新臺幣（下
    同）50萬元及自起訴狀繕本送達翌日起計之法定遲延利息，
    並聲請供擔保宣告假執行；嗣於本院言詞辯論期日，因被告
    僅有一人，當庭刪除聲明中「連帶」二字，並撤回假執行之
    聲請，合於前揭規定，應予准許。
二、原告起訴主張：被告將其所申辦之第一商業銀行0000000000
    0號帳戶（下稱系爭帳戶）資料及密碼提供與他人使用，欲
    在網路上找貸款途徑，與坊間銀行貸款程序不相符，被告未
    經查證，貿然將系爭帳戶交付他人，依一般理性人的判斷能
    力，不至於會被利用而交出系爭帳戶資料及密碼，被告之行
    為屬過失侵害原告之財產權，致原告受騙，損失50萬元，爰
    依侵權行為之法律關係提起本件訴訟等語。並聲明：被告應
    給付原告50萬元，及自起訴狀繕本送達翌日起至清償日止，
    按年息百分之5計算之利息。
三、被告則以：被告當時因缺錢急用，且債信不佳，無法透過正
    常管道借錢，才會上網找代辦貸款，並誤信對方，提供系爭
    帳戶資料，之後帳戶全被凍結警示，才知道遇到詐騙，沒有
    侵害原告的權利，也沒有拿原告的一分錢等語資為抗辯，並
    聲明：請求駁回原告之訴。
四、本院之判斷：
  ㈠原告於110年5月6日經不詳詐欺集團成員透過社群網站Facebo
    ok及通訊軟體LINE結識原告，向原告誆稱可投資比特幣獲利
    云云，致原告陷於錯誤，依指示於110年6月22日13時7分許
    匯款50萬元至詐欺集團指定之系爭帳戶等事實，業據原告提
    出被告涉犯幫助詐欺罪嫌之臺灣雲林地方檢察署檢察官110
    年度偵字第6129、6310、7019、8162號案件（下稱系爭偵查
    案件）不起訴處分書、匯款申請書為憑（見本院卷第9至15
    頁），被告未予爭執，此部分事實首堪認定。
  ㈡因故意或過失，不法侵害他人之權利者，負損害賠償責任；
    數人共同不法侵害他人之權利者，連帶負損害賠償責任。不
    能知其中孰為加害人者亦同。造意人及幫助人，視為共同行
    為人，民法第184條第1項前段、第185條分別定有明文。又
    民法第185條第2項所稱之幫助人，係指幫助他人使其容易遂
    行侵權行為之人，其主觀上須有故意或過失，客觀上對於結
    果須有相當因果關係，始須連帶負損害賠償責任。所謂過失
    ，係指行為人雖非故意，但對構成侵權行為之事實按其情節
    應注意，並能注意，而不注意；或雖預見其能發生而確信其
    不發生者。侵權行為之成立，須行為人因故意過失不法侵害
    他人權利，亦即行為人須具備歸責性、違法性，並不法行為
    與損害間有因果關係，始能成立。就歸責事由而言，無論行
    為人因作為或不作為而生之侵權責任，均以行為人負有注意
    義務為前提，在當事人間無一定之特殊關係（如當事人間為
    不相識之陌生人）之情形下，行為人對於他人並不負一般防
    範損害之注意義務。另主張依侵權行為之法律關係請求損害
    賠償之人，須就侵權行為之成立要件，包括：行為人具備歸
    責性、違法性、不法行為與損害間有因果關係負舉證之責。
    本件原告主張被告有過失侵權行為，致原告財產權受有損害
    ，應負損害賠償責任，為原告所否認，依前揭說明，自應就
    此負舉證責任。經查：
  ⒈被告抗辯其因急需用錢，在網路上看到借錢資訊，於洽詢後
    與對方聯繫，並依指示提供系爭帳戶資料、密碼以供申辦貸
    款之用等事實，原告未予爭執，且經本院調取系爭偵查案件
    卷宗，查核其中被告所提出與使用暱稱「周興德副理」之人
    之通訊軟體LINE對話紀錄確認無訛。
  ⒉觀諸上開通訊軟體LINE對話紀錄，可見使用暱稱「周興德副
    理」之人詢問被告積欠呆帳多少、多久了、銀行帳戶是否為
    正常使用，張貼多項注意事項請被告閱覽，說明後續核貸程
    序及所收取之費用，且告知被告可向銀行辦理銀行信貸貸款
    15至20萬元，但因目前無薪轉紀錄、銀行評分為負評分，無
    法審核過件，公司會另外幫忙做薪轉以及戶頭流水紀錄，以
    提高銀行評分紀錄及預估還款能力，藉此大幅提升過件率，
    而指示被告提供銀行帳戶資料、密碼，嗣後被告詢問戶頭卡
    片都不能使用，對方均不予回應，堪認被告確係遭使用暱稱
    「周興德副理」之人以代辦貸款為誘使，方提供系爭帳戶資
    料，難認被告對於其所交付之系爭帳戶資料可能遭詐欺集團
    利用作為詐欺他人之工具有所認識或得預見而不違背其本意
    ，無從認定其主觀上有共同或幫助他人詐欺取財侵權行為之
    故意或間接故意存在。被告所涉幫助詐欺犯嫌，經檢察官偵
    查終結，以被告罪嫌不足而為不起訴處分，有原告提出之上
    開不起訴處分書可查，亦同本院之認定。
  ⒊原告固主張被告係在網路上尋找代辦業者，未予查證即交付
    系爭帳戶資料，欠缺一般理性之人所具有之判斷能力，具有
    過失云云，惟現今詐欺集團為蒐集人頭帳戶，除以現金購買
    帳戶外，尚多有以其他各種手段取得帳戶者，如應徵工作、
    協辦貸款等諸多名目，並要求應徵、委託者需先交付帳戶用
    以查驗身分、測試帳戶是否遭凍結、美化帳目，均時有所聞
    。雖衡諸社會常情，辦理信用貸款，應無提供私人帳戶之提
    款卡及密碼之必要，然現今社會，詐欺集團詐騙手法日益翻
    新，防患不易，因而致無辜民眾受騙之情，不勝枚舉，除以
    各種詐欺話術誘騙民眾交付金錢之外，利用刊登申辦貸款廣
    告或求職廣告等手法，引誘心急、缺乏經驗民眾上門求助，
    騙取可以逃避執法人員之追查之行動電話門號、金融機構帳
    戶供其等使用，亦非罕見，民眾因需錢孔急，貸款心切，疏
    於防範而致受騙，非難以想像。再參以各人之思慮警覺程度
    、風險評估及注意能力常因人而異，而人之認知及決定能力
    ，亦會因當時客觀環境因素之限制而有所不同，若處於特別
    環境下，如急迫、忙亂或權力不對等下，易使人之判斷能力
    受到限制，致無法察覺異狀，而為合乎常理之決定。衡諸本
    件被告於交付系爭帳戶時，既處於急需用錢之急迫、忙亂狀
    態，復因債信不佳，無從自行從金融機構按通常貸款程序取
    得貸款，以致有求助自稱網路代辦業者之必要，自不能以客
    觀一般具有通常理性之人的智識經驗為準，遽以推論被告必
    具有相同警覺程度，而認被告所為提供帳戶之行為，有何應
    注意、能注意而不注意之過失可言。況兩造既互不相識，被
    告對原告之財產並不具有防範損害之注意義務，被告交付系
    爭帳戶資料與他人之行為，難認具有過失之歸責事由；原告
    受財產損害，亦係因受詐欺集團詐騙所致，難認原告受有損
    害與被告因遭詐欺而交付系爭帳戶資料與詐欺集團間有相當
    因果關係，與民法侵權行為之成立要件不合。
  ㈢綜上，原告既未能舉證證明被告為詐欺集團之共同侵權行為
    人，故意或過失侵害原告財產權，自無從請求被告負侵權行
    為損害賠償責任。
五、從而，原告依侵權行為之法律關係，請求被告給付50萬元，
    及自起訴狀繕本送達翌日起至清償日止，按年息百分之5計
    算之利息，為無理由，應予駁回。
六、本件事證已臻明確，兩造其餘攻擊防禦方法及所舉證據，經
    審酌結果，與本件判決結論均無影響，爰不一一論述，附此
    敘明。
七、訴訟費用負擔之依據：民事訴訟法第78條。
中　　華　　民　　國　　111 　年　　3 　　月　　30　　日
                  虎尾簡易庭  法  官　黃麗文
以上正本證明與原本無異。
如不服本判決，須於判決送達後20日內向本庭（臺灣雲林地方法
院虎尾簡易庭）提出上訴狀。（須按他造當事人之人數附繕本）
。
中　　華　　民　　國　　111 　年　　3 　　月　　30　　日
                              書記官  曾鈺仁